臺灣高等法院臺南分院刑事判決　　　　95年度上訴字第1385號
上　訴　人
即　被　告　丙○○
　　　　　　　　　（另案於臺灣台中戒治所執行強制戒治中）
選任辯護人　張育誠　律師
　　　　　　簡承佑　律師
上列上訴人因違反槍砲彈藥刀械管制條例案件，不服臺灣雲林地
方法院95年度訴字第415號中華民國95年10月31日第一審判決（
起訴案號：臺灣雲林地方法院檢察署94年度偵字第4072號），提
起上訴，本院判決如下：
    主  文
上訴駁回。
    事  實
一、丙○○曾因施用毒品案件，經法院判處有期徒刑6月確定，
    於94年4月29日執行完畢，猶不知警惕。
二、丙○○於94年7月29日，在雲林縣水林鄉○○○路57號住處
    ，未經許可，向真實姓名年籍不詳之成年人，取得如附表編
    號一及二所示之改造手槍1把及子彈4顆而持有之。嗣於94
    年7月30日中午12時20分許，為警在丙○○上開住處2樓往3
    樓樓梯間轉角處內裝有花生之飼料袋中查扣如附表編號一及
    二所示改造手槍1把、子彈4顆（其中經採樣1顆試射，驗餘3
    顆）及不具殺傷力之如附表編號三所示改造子彈1顆。
三、案經嘉義縣警察局移送台灣嘉義地方法院檢察署檢察官呈請
    台灣高等法院台南分院檢察署檢察長核轉台灣雲林地方法院
    檢察署檢察官偵查起訴。
    理  由
一、認定犯罪事實所憑之證據及理由：
（一）被告坦承警方於94年12月30日中午12時20分許，在其上開
      住處2樓至3樓樓梯間轉角處地上，裝有花生之飼料袋內查
      扣前述改造手槍一枝及改造子彈 5顆，及被告同意搜索，
      於警方搜索時全程在場之事實（見原審卷67頁、本院卷96
      年1月29日準備程序筆錄5頁）。
（二）有警方搜索錄影光碟 1片在卷可考，復經原審勘驗該搜索
      錄影光碟無誤，製有勘驗筆錄在卷可稽（見原審卷 108至
      109頁）。
（三）扣案改造手槍1把及子彈4顆，經送鑑結果，該把改造手槍
      ，認係由仿FN廠半自動手槍製造之玩具手槍換裝土造金屬
      槍管改造而成之改造手槍 1把，機械性能良好，可供擊發
      子彈使用，具殺傷力，而上開子彈，均係由直徑8.63mm、
      長度 17.14mm金屬彈殼及直徑7.90mm金屬彈頭組合而成土
      造子彈，採樣 1顆試射，可擊發，認具殺傷力等情，有內
      政部警政署刑事警察局94年8月15日刑鑑字第094012937號
      槍彈鑑定書附卷可稽（見偵查卷17頁）。
二、對於被告及其選任辯護人辯解本院之判斷
（一）被告及其選任辯護人辯解要旨
      被告矢口否認有何持有手槍及子彈犯行，被告及其選任辯
      護人辯稱：扣案如附表壹所示之物，應為劉邦文送花生來
      以後，張祐祥將上開手槍及子彈，藏在裝有花生的飼料袋
      裡面內，被告不知為何飼料袋內置有上開改造手槍及子彈
      ，而張祐祥因記憶有誤始於原審就劉邦文至被告住處之時
      間為錯誤之陳述。又被告身患口腔癌末期，身體行動不便
      ，幾乎每天都要去醫院作診療，因此被告常不在家，況被
      告家中出入複雜，被告確係不知何以如附表壹編號一及二
      所示改造手槍1把及子彈4顆會置於被告家中。再被告於查
      獲當時，即要求員警鑑驗扣案槍彈有無被告指紋，可見被
      告確無持有上開物品，否則怎麼還會要求鑑驗指紋。
（二）不採之理由
    1.被告前揭住處只有被告及其太太黃乙○○居住，於查獲前
      不久，別無他人居住之事實，業據被告於警詢及檢察官面
      前供述明確（見警卷6、7頁，偵查卷41頁），足見上開住
      處，為被告可完全支配之領域。
    2.查獲當日，警方係逐層搜索被告住處，由3樓下至2樓樓梯
      間時，警員發現該位置角落處有2包物件，問被告是何物
      ，被告隨即笑稱是花生並問警察是否要吃，由於該處沒有
      燈光，本來漆黑，警員1人即以手持小電筒照射，見有2包
      飼料袋置於地上，即解開其中1只飼料袋，搜查其內僅有
      未剝殼花生，未發現異物，接著解開旁邊第2包飼料袋，
      伸手入內，稍微撥開飼料袋內上層花生，隨即發現其內有
      1包以紅色塑膠袋，內包覆物品，警員詢問被告這是什麼
      東西，被告說「我不知道，真的我不知道」，警察解開該
      紅色塑膠袋，取出扣案之槍枝，問被告「這支是什麼」，
      被告未靠近警員身旁觀看，即反覆陳稱「這是玩具手槍、
      玩具手槍、玩具手槍」，語音未有驚慌、錯愕、疑問之處
      ，警員於該處開始檢視扣案槍彈等情，業據原審勘驗搜索
      錄影無誤，並有詳勘驗筆錄在卷可稽（見原審卷108至109
      頁）。按被告於警發現2、3樓樓梯間轉角處置有2包飼料
      袋時，馬上說出飼料袋內裝花生，經警於其中1包飼料袋
      中發現1只紅色塑膠袋內裝物品時，被告先稱不知道是什
      麼東西，卻於警員開始打開該紅色塑膠袋，於燈光昏暗，
      僅有警員手電筒照射之弱光，且未靠近員警旁觀看等情形
      下，即改稱是玩具手槍3次，且語音未有驚慌、錯愕、疑
      問之處，也未質疑何以花生內藏有槍彈等情形以觀，足以
      推論，被告不但知悉飼料袋內裝有花生，而且知道花生內
      還藏有扣案之槍彈，連稱「玩具手槍」3次，顯係事跡敗
      露時的卸責之詞。
    3.
    ａ證人張祐祥於原審證稱：「於不詳時間，有一名叫劉邦文
      之人，至被告上開住處找被告，被告不在家，其因住在被
      告家中養鴿子，見劉邦文留兩包花生在被告住處樓梯附近
      ，再走到養鴿籠旁邊放了1包東西，未見劉邦文放什麼，
      劉邦文有過來向其借鏟子，其回稱沒有，劉邦文就走去鴿
      子籠旁邊用手撥一撥土後，走過來坐一會兒，其聽劉邦文
      說交保錢不夠，曾向被告借錢，要來向被告說謝謝，順便
      拿錢還被告，劉邦文走後，被告還沒有回來，其想說劉邦
      文怎麼把東西留在鴿子籠那邊沒有拿走，就過去鴿子籠看
      是什麼東西，發現劉邦文只是用土蓋住而已，沒有很深，
      其撥開看到1個透明塑膠袋包1把槍，即將之置放在上開2
      包花生裡面，再將2包花生置於被告家中2樓往3樓樓梯間
      ，當天被告均未返家；於94年7月30日，其與被告在醫院
      被抓到刑事組，被告被帶回去家裡搜槍，其留在刑事組等
      到查扣槍彈後，其與被告才經警釋放，其即搭車逕回台中
      住處」云云（見原審卷96頁）。
    ｂ證人張祐祥前述之證述，不足採為被告有利之認定，理由
      分述如下：
      (1)查獲當日員警至被告住處搜索時，係由被告家中 1樓，
        逐層逐間往上詢問在旁之被告，各個房間所住何人，未
        見被告供稱張祐祥曾有居住該處之事實，此有前述原審
        勘驗搜索錄影光碟之勘驗筆錄在卷可稽，且被告於檢察
        官面前，亦供稱家中只有住被告及其太太（見偵查卷41
        頁），足見證人張祐祥於槍彈查獲前，未曾居住於被告
        家中。
      (2)證人張祐祥另於原審審判中證稱槍彈係裝在白色透明塑
        膠袋內（見原審卷 104頁反面），然經原審勘驗搜索錄
        影光碟，槍彈係以紅色塑膠袋包裹。
      (3)證人張祐祥於檢察官面前結證扣案槍彈是其連同飼料袋
        一起拿的，就是劉邦文去的那一天傍晚，隔天就被警查
        獲；當時樓下車庫也有2 袋花生，其就把槍放進裡面去
        ，隔天就被捉（參偵查卷42、54頁）云云。即張祐祥於
        檢察官面前之兩次證述，皆明確證述劉邦文是在查獲前
        1天拿槍彈至被告家中。然查獲當日為95年7月30日，前
        1天為同年7月29日，而劉邦文業於94年 7月19日死亡，
        有個人基本資料查詢結果附卷可考（見偵查卷85頁）。
        是劉邦文既已死亡，顯不可能於95年 7月29日出現在張
        祐祥面前。對此，張祐祥於原審審判時，又改稱其無法
        確定取得槍彈時間（見原審卷96頁），被告於本院審理
        時則辯稱張祐祥記憶有誤，兩者皆屬翻異卸責之詞，均
        無足採。
      (4)證人張祐祥於原審審判時另證稱被告太太對其很好，被
        告在偵查中、檢察官訊問前，已知悉張祐祥可隨時為被
        告作證，其曾向被告妻子詢問被告何時開庭，到了臺灣
        雲林地方法院檢察署後，遇到被告，至原審開庭時，亦
        是坐被告妻子車子一同前去原審法院等語，證人張祐祥
        於原審審判時作證完畢後，又與被告太太一起離開法庭
        （見原審卷102頁反面、99頁、101頁反面、第 106頁反
        面），可見張祐祥出庭作證前後，皆曾與被告或被告太
        太接觸。
      (5)綜上，證人張祐祥之證述顯與事實不符，其證述顯係迴
        護被告的虛偽之詞，不足採信，自無從採為被告有利之
        認定。
    4.證人張祐祥之證述顯與事實不符，已如前述，被告及其選
      任辯護人於本院聲請勘驗被告住處以查驗鴿子籠旁是否有
      土，用來驗證證人張祐祥前所證述：「... 鴿子籠旁邊用
      手撥一撥土後... 」是否屬實，因與待證事實無重要關係
      及事實已臻明確，其聲請應予駁回。
    5.
    ａ證人即被告太太乙○○於本院審理時證稱：94年 5月張文
      宏（現已改名張祐祥）開始住在伊之住處，被查獲之兩袋
      花生是劉邦文拿來伊家，在被告被查獲前一個月拿來的，
      在被告被查獲前沒有看過有人到伊家交槍給被告云云。
    ｂ證人乙○○前述之證述，不足採為被告有利之認定，理由
      分述如下：
      (1)乙○○證述94年5月張文宏（現已改名張祐祥）開始住
        在伊之住處，依前述３ｂ(1)同一理由，顯與事實不符。
      (2)乙○○證述劉邦文拿花生來之時間，顯係因證人張祐祥
        之證述不為原審所採信後，為附合張祐祥之證述並加以
        修正以迴護告之詞，亦無足採。
      (3)改造手槍及子彈為違禁物，當然不能公然為之，縱使為
        夫妻，亦常有隱蔽之事，且乙○○亦不可能一天24小時
        皆注意到被告之行蹤，從而乙○○雖證述：在被告被查
        獲前沒有看過有人到伊家交槍給被告等語，亦無從據而
        遽論被告無持有扣案槍彈。
      (4)綜上，證人乙○○之證述與事實不符，且係迴護被告翻
        異之詞，不足採信，自無從採為被告有利之認定。
    6.被告固罹口腔癌未期，在華濟醫院住院，有華濟醫院診斷
      證明書一紙及病歷影本1份在卷可考（見偵查卷41、57至
      84頁），然因被告是癌症病患，而華濟醫院採人性管理，
      給與病人很大的空間，病人可以自由活動，雖依華濟醫院
      規定超過4小時外出，須請假，但如果病人不填寫，護士
      也不會知道，醫院也沒有門禁，醫院有兩個門，沒有守衛
      ，何人何時出入醫院，華濟醫院並不清楚，且被告的病情
      尚未達到重症安寧的程度，被告有自由行動的能力等情，
      此有原審審理被告前案（台灣雲林地方法院95年度重訴字
      第4號）時之公務電話紀錄1紙附卷足憑（見原審卷118頁
      ）。是以，被告縱於案發期間曾住院，但仍可隨時離開醫
      院，身體自由並未受限制，仍具有行動能力。
    7.證人甲○○確於員警搜索時在場，為原審勘驗搜索錄影光
      碟所親見，雖甲○○於檢察官面前供稱「沒有看過」被告
      持有改造手槍（見偵查卷27頁），惟甲○○為被告之妾，
      此為被告所自承，甲○○於被告難免有迴護之心，且改造
      手槍及子彈為違禁物，當然不能公然為之，縱使證人甲○○為被告之妾，被告隱蔽之，亦屬常有之事，且證人甲○○亦不可能一天24小時皆注意到被告行蹤，佐以被告係將
      扣案槍彈置於裝有花生之飼料袋內，飼料袋上又縫有繩索
      ，且藏置於被告住處陰暗之2樓至3樓轉角處，他人自難知
      悉飼料袋內藏有槍彈，自不得以甲○○於檢察官面前供稱
      沒有看過被告持有改造手槍等詞，遽論被告無持有扣案槍
      彈。
    8.按持有槍彈係以事實上對該物具有支配管領力為要件，雙
      手有無實際接觸槍彈非屬必要，被告是否實際以手碰觸過
      槍彈，僅屬被告是否成罪之參考要件，非必要條件，自不
      能被告當場要求鑑定指紋，即認被告清白。再者，員警搜
      得扣案槍彈之際，係徒手未帶手套直接碰觸、檢測槍枝，
      此為原審勘驗搜索全程光碟無誤（詳勘驗筆錄），則扣案
      槍彈上原有指紋已難辨識，難以還原其上原有指紋，是警
      員未依被告要求將槍彈送鑑其上指紋，難為被告有利之認
      定。辯護人另以被告於本案之辯詞，與一般持有槍彈案件
      常見不同，推論被告確無持有扣案槍彈，然個案事實常有
      不同，個別被告之辯解不同亦所在多有，自難以被告矢口
      否認，任意比附援引他案，忽略本案存有之證據資料，而
      為被告未持有扣案槍彈之認定。
    9.被告取得槍枝之來源，既無從認定，僅得認定被告係向姓
      名年籍不詳之成年人所取得。被告持有槍枝之時間，因本
      案被告係於查獲當日即94年7月30日上午10時40分許，經
      警自華濟醫院盤查扣得毒品後，經其同意，於同日上午11
      時30分許，至其住處扣得本案槍彈，有警詢筆錄1份在卷
      可佐（見警卷4、6頁），則被告尚難於查獲當日取得扣案
      槍彈，依罪疑唯輕原則，從嚴認定被告持有槍彈期間，係
      自查獲之前1日即94年7月29日某時起，持有扣案槍彈。又
      被告於案發時係口腔癌末期，有華濟醫院診斷證明書可稽
      ，則其在外四處行動之能力必然較弱，除華濟醫院外，應
      屬其住處為主要活動地點，扣案槍彈乃管制之違禁物，被
      告取得之地點較不可能在公開場所如華濟醫院，而應以較
      為隱避之被告住處最為可能，是本院認定被告取得扣案槍
      彈之地點，係在被告住處。
   10. 綜上所述，被告及其選任辯護人之所辯，均無足採，被告
      持有改造槍彈之犯行，事證明確，堪予認定，應予依法論
      科。
三、論罪科刑之理由
（一）核被告所為，係犯槍砲彈藥刀械管制條例第8條第4項之未
      經許可持有可發射子彈具有殺傷力之改造槍枝罪、同條例
      第12條第4 項之未經許可持有子彈罪。
（二）被告以1持有行為而觸犯上開2罪名，為想像競合犯，應依
      刑法第55條前段規定，從一重之未經許可持有可發射子彈
      具有殺傷力之改造槍枝罪處斷。
（三）行為後法律有變更者，適用行為時之法律。但行為後之法
      律有利於行為人者，適用最有利於行為人之法律，現行刑
      法第2條第1項定有明文。被告行為後，刑法業於94年1 月
      7日修正，於94年2月2日公布，並於95年7月 1日施行，是
      本案被告行為後，法律已有變更。又參酌最高法院95年 5
      月23日第8次刑事庭會議決議，現行刑法第2條第 1項之規
      定，係規範行為後法律變更所生新舊法律比較適用之準據
      法，於新刑法施行後，應適用新刑法第2條第1項之規定，
      綜其全部罪刑之結果，而為「從舊從輕」之比較。茲分述
      如下：
    1.被告曾因施用毒品案件，經法院判處有期徒刑6月確定，
      於94年4月29日執行完畢，有臺灣高等法院被告前案紀錄
      表乙紙附卷可稽，茲於五年以內再故意犯本件有期徒刑以
      上之罪，不論依修正前之刑法第47條，或修正後之刑法第
      47條第1項之規定，均構成累犯，對被告而言並無有利或
      不利之情形，應逕依修正前之刑法第47條，論以累犯，並
      加重其刑。
    2.被告於犯罪時，修正前刑法第42條第2項前段規定：「易
      服勞役以1元以上3元以下折算一日。」又受刑人行為時之
      易服勞役折算標準，業據修正前罰金罰鍰提高標準條例第
      2條前段規定，就其原定數額提高為100倍折算1日，則本
      件受刑人行為時之易服勞役折算標準，應以銀元三百元折
      算1日，即新台幣九百元折算1日。惟95年7月1日修正公布
      施行之刑法第42條第3項前段規定：「易服勞役以新台幣
      一仟元、二仟元或三仟元折算一日。」比較修正前後之易
      服勞役折算標準，以修正後之規定，較有利於受刑人，則
      應依刑法第2條第1項後段規定，適用修正後之刑法第42
      條第3項前段規定，定其折算標準，
（四）原審依上開事證，適用前述法律，並爰審酌被告雖身患口
      腔癌，然其前有槍砲、毒品等多次前科，素行不佳，持有
      具殺傷力之改造手槍及子彈，對他人生命、身體、財產及
      社會治安構成嚴重潛在威脅，經查獲後未見悔意，及其犯
      罪手段、智識程度等一切情狀，量處有期徒刑 4年併科罰
      金新台幣六萬元，並諭知易服勞役之折算標準。扣案如附
      表壹編號一及二所示之改造手槍1把及子彈3顆，皆為違禁
      物，均宣告沒收之。又扣案原具殺傷力如附表壹編號二所
      示之子彈 1顆，業於鑑定時經實際試射、擊發而失其效用
      ，彈內火藥部分皆已滅失，又附表壹編號三所示之子彈，
      經實際試射，無法擊發，皆已無殺傷力，非屬違禁物，不
      予宣告沒收之。經核認事用法均無不合，量刑亦屬妥當，
      上訴人上訴否認犯罪，為無理由，應予駁回。
四、適用法律刑事訴訟法第368條。
本案經檢察官吳忠賢到庭執行職務。
中　　華　　民　　國　　96　　年　　6 　　月　　13　　日
                    刑事第三庭  審判長法  官  陳義仲
                                      法  官  宋明蒼
                                      法  官  蔡勝雄
以上正本證明與原本無異。
如不服本判決，應於收受本判決後十日內向本院提出上訴書狀。
其未敘述上訴理由者並得於提起上訴後十日內向本院補提理由書
狀（均須按他造當事人之人數附繕本）「切勿逕送上級法院」。
　　　　　　　　　　　　　　　　　　　書記官  汪姿秀
中　　華　　民　　國　　96　　年　　6 　　月　　14　　日
附錄本案罪科刑法條：
槍砲彈藥刀械管制條例第8條第4項
未經許可，持有、寄藏或意圖販賣而陳列第 1 項所列槍枝者，處
3年以上10年以下有期徒刑，併科新臺幣700萬元以下罰金。
槍砲彈藥刀械管制條例第12條第4項
未經許可，持有、寄藏或意圖販賣而陳列子彈者，處 5 年以下有
期徒刑，併科新台幣 300 萬元以下罰金。
附表
┌───┬───────────────┬──────┐
│編號  │扣案物品                      │    數量    │
├───┼───────────────┼──────┤
│一    │仿FN廠半自動手槍製造之玩具手槍│1把。       │
│      │換裝土造金屬槍管改造而成之改造│            │
│      │手槍1把，含彈匣1個。          │            │
├───┼───────────────┼──────┤
│二    │直徑8.63mm、長度17.14mm 金屬彈│4顆，其中1顆│
│      │殼及直徑7.90mm金屬彈頭組合而成│經採樣試射，│
│      │土造子彈。                    │可擊發，餘3 │
│      │                              │顆，認均具殺│
│      │                              │傷力。      │
├───┼───────────────┼──────┤
│三    │直徑8.90mm、長度16.39mm玩具金 │1顆，不具殺 │
│      │屬彈殼加裝直徑8.03mm金屬彈頭組│傷力。      │
│      │合而成改造子彈。              │            │
└───┴───────────────┴──────┘
